【裁判字號】    98,訴,2278
【裁判日期】    990603
【裁判案由】    偽造文書等
【裁判全文】
臺灣臺中地方法院刑事判決              98年度訴字第2278號
公  訴  人  臺灣臺中地方法院檢察署檢察官
被      告  乙○○
選任辯護人  陳光龍律師
上列被告因偽造文書等案件，經檢察官提起公訴（98年度偵字第
11479號），被告於本院準備程序中就被訴之事實為有罪之陳述
，經本院合議庭裁定由受命法官獨任進行簡式審判程序審理，判
決如下：
    主    文
乙○○犯詐欺取財罪，處有期徒刑捌月，減為有期徒刑肆月，如
易科罰金，以銀元佰元即新臺幣玖佰元折算壹日。又犯行使偽
造私文書罪，處有期徒刑捌月，減為有期徒刑肆月，如易科罰金
，以銀元佰元即新臺幣玖佰元折算壹日。應執行有期徒刑陸月
，如易科罰金，以銀元佰元即新臺幣玖佰元折算壹日。緩刑貳
年。
偽造「富統公司」印文拾捌枚，均沒收。
    犯罪事實及理由
壹、程序方面
    刑事訴訟法第273條之1第1 項規定除被告所犯為死刑、無期
    徒刑、最輕本刑為3 年以上有期徒刑之罪或高等法院管轄第
    一審案件者外，於審判期日前之程序進行中，被告先就被訴
    事實為有罪之陳述時，審判長得告知被告簡式審判程序之旨
    ，並聽取當事人、代理人、辯護人及輔佐人之意見後，裁定
    進行簡式審判程序。查本案被告乙○○被訴詐欺取財及偽造
    文書等案件，非前開不得進行簡式審判程序之案件，經被告
    於本院審理時就被訴之事實為有罪之陳述，且經本院告知被
    告簡式審判程序之旨，聽取被告及檢察官之意見後，爰依刑
    事訴訟法第273條之1第1項規定裁定改依簡式審判程序審判
    之，先予敘明。
貳、實體方面
一、本件犯罪事實：乙○○意圖為自己不法之所有，明知其欲興
    建之火葬場，日後恐無法完工，竟於民國94年間某日，在臺
    中市某處，向甲○○、丙○○佯稱其所任職之禾康國際開發
    股份有限公司將興建火葬場，等火葬場完工啟用後，獲利甚
    豐，而邀甲○○、丙○○投資，使甲○○、丙○○因而陷於
    錯誤，各向乙○○投資新臺幣(下同)250萬元，乙○○取得
    甲○○、丙○○之上揭投資款後，並未於依約定時間內，完
    成火葬場之興建，經甲○○、丙○○向其催討上揭投資款，
    乙○○為敷衍甲○○、丙○○催討上揭投資款，明知其僅與
    富統開發股份有限公司(以下簡稱富統公司)授權人戊○○洽
    談購買富統公司事宜，雙方並未簽定買賣契約，且未取得富
    統公司之授權，竟另基於偽造文書之犯意，於不詳時間、地
    點，偽刻富統公司之印章1枚後，於95年5月25日，在不詳地
    點，以富統公司及富統公司負責人名義，分別接續與甲○○
    、丙○○簽訂其預定興建之「聯合國家公園第1期」編號A9
    、A6房屋(坐落南投市○鄉段694－40地號)之房屋預定買賣
    契約書，並接續在該契約書(含附件)蓋上盜刻之富統公司印
    章之印文，足生損害於富統公司及甲○○、丙○○，作為償
    還甲○○、丙○○上述投資款，然其於上揭房屋預定買賣契
    約書簽定後，亦未如期興建完成，經甲○○、丙○○再次向
    其催討前述投資款後，乙○○為續敷衍甲○○、丙○○催討
    前述投資款及利用甲○○、丙○○不諳實情，而續與甲○○
    、丙○○簽定禾康佛境聖地墓基使用憑證(該墓地工程，仍
    乏資金興建完成)。嗣乙○○即避不見面，甲○○、丙○○
    至此始知受騙。
二、證據：被告乙○○於本院審理時已坦承不諱，復據「富統開
    發股份有限公司」之告訴代理人戊○○及告訴人甲○○、丙○○於偵查中之指訴、證人簡國晉、陳榮泰於偵查中之證述
    在卷。此外，並有「聯合國家公園第1期」
    之房屋預定買賣契約書(含附件)各1份(均影本)在卷可稽。
    足證被告之自白與事實相符，本件事證明確，被告上揭犯行
    均堪認定。
三、核被告乙○○所為，係犯刑法第339條第1項詐欺取財、第21
    6條、第210條行使偽造私文書罪，被告乙○○所犯偽造印章
    、印文之犯行，為偽造私文書之階段行為，不另論罪。被告
    乙○○偽造私文書之犯行，為行使偽造私文書之犯行所吸收
    ，不另論罪。被告乙○○基於詐欺取財、偽造私文書犯意，
    接續為為前述詐欺取財、行使偽造私文書之罪嫌，為接續犯
    ，應以一罪論。被告乙○○所犯前揭詐欺取財與行使偽造私
    文書罪間，犯意各別，行為互殊，罪名有異，應予分論併罰
    。爰審酌被告因投資因素，為籌措經費而為此犯行，且犯後
    坦承犯行，態度尚稱良好，並與被害人達成和解，被害人甲○○、丙○○並於99年5月24日一同具狀請求本院對被告予
    以從輕量刑，綜上所認之一切情狀，各量處如主文所示之刑
    ；再中華民國96年罪犯減刑條例業於96年7月4日公布，並自
    96 年7月16日施行，該條例第2條明文規定：「犯罪在中華
    民國96年4月24日以前者，除本條例另有規定外，依下列規
    定減刑：三、有期徒刑、拘役或罰金，減其刑期或金額二分
    之一」等語，查本件被告犯罪時間，均係在96年4月24日以
    前，且本件宣告刑為有期徒刑1年6月以下，非屬上揭減刑條
    例第3條規定不予減刑之情形，故依上開規定，本院應減其
    有期徒刑2分之1，並各諭知易科罰金之折算標準，及定其應
    執行之刑及易科罰金之折算標準。末查，被告雖於81年間因
    公司法案件，經臺灣臺南地方法院以81年度易字第185號判
    決判處有期徒刑3 月確定，然其於81年3月28日易科罰金執
    行完畢後，5年以內未曾因故意犯罪受有期徒刑以上刑之宣
    告，此有臺灣高等法院被告前案紀錄表在卷可按，其經此偵
    審程序及罪刑宣告之教訓後，應知所警惕，信無再犯之虞，
    本院因認其所宣告之刑以暫不執行為適當，併均諭知緩刑2
    年，以勵自新。至被告偽造富統公司印文18枚，均依法宣告
    沒收。
四、又查，被告所為前揭犯罪行為後，刑法業已於95年7月1日修
    正施行：
（一）按行為後法律有變更者，適用行為時之法律，但行為後之
      法律有利於行為人者，適用最有利於行為人之法律，現行
      刑法第二條第一項定有明文。此條規定乃與刑法第一條罪
      刑法定主義契合，而貫徹法律禁止溯及既往原則，係規範
      行為後法律變更所生新舊法律比較適用之準據法，是刑法
      第二條本身雖經修正，但刑法第二條既屬適用法律之準據
      法，本身尚無比較新舊法之問題，應一律適用裁判時之現
      行刑法第二條規定以決定適用之刑罰法律，先予辨明。
（二）刑法施行法第一條之一規定：「中華民國94年1月7日刑法
      修正施行後，刑法分則編所定罰金之貨幣單位為新臺幣。
      94年1月7日刑法修正時，刑法分則編未修正之條文定有罰
      金者，自94 年1月7日刑法修正施行後，就其所定數額提
      高為30倍。但72年6月26日至94年1月7日新增或修正之條
      文，就其所定數額提高為3倍」，是就現行刑法中，有關
      於罰金刑處罰之規定，即有就新舊法比較之必要，惟經比
      較增訂之刑法施行法第1條之1與被告行為時之罰金罰鍰提
      高標準條例第1條前段、現行法規所定貨幣單位折算新臺
      幣條例第2條結果，二者規定適用之結果並無不同，自應
      適用裁判時之法律即刑法施行法第1條之1（最高法院96年
      度臺上字第1136判決意旨參照）。
（三）被告行為後，刑法第33條第5款業經修正，修正後刑法第
      33 條第5款規定「罰金：新臺幣1千元以上，以百元計算
      之。」，與修正前刑法第33條第5款規定「罰金：1元以上
      。」不同。比較新舊法結果，以舊法較有利於行為人，新
      法並無對被告較為有利之情形，故依刑法第2條第1項前段
      規定，本案被告行為關於法定刑罰金部分，自應適用行為
      時之法律即修正前刑法第33條第5款規定決定其罰金部分
      之法定刑。
（四）被告如行為後，罰金罰鍰提高標準條例第2條業已刪除，
      而刑法第41條第1項前段關於易科罰金之折算標準已由舊
      法之銀元1百元、2百元、3百元修正為新臺幣1千元、2千
      元、3千元，因屬科刑規範事項之變更，其折算標準為裁
      判時所應諭知，自有就新舊法規定比較之必要，經比較新
      舊法結果，以被告行為時之舊法較為有利於被告，是依修
      正後刑法第2條第1項前段之規定，本件應適用被告行為時
      之舊法即依修正前刑法第41條第1項前段、修正前罰金罰
      鍰提高標準條例第2條、現行法規所定貨幣單位折算新臺
      幣條例第2條之規定，諭知易科罰金之折算標準。
（五）被告行為後，依修正後刑法第51條第5款規定：「宣告多
      數有期徒刑者，於各刑中之最長期以上，各刑合併之刑期
      以下，定其刑期。但不得逾30年。」，與舊法規定之數罪
      併罰定其應執行者：「宣告多數有期徒刑者，於各刑中之
      最長期以上，各刑合併之刑期以下，定其刑期。但不得逾
      20年。」之規定相較，自以舊法規定之定應執行刑之上限
      20年對行為人較為有利，此為影響行為人刑罰之法律效果
      ，是被告為本件之犯行後法律已有所變更，經比較新舊刑
      法第51條第5款之規定，應依刑法第2條第1項前段之規定
      ，適用最有利於行為人之舊法，而定其應執行之刑。
（六）又被告行為後，刑法第74條雖亦有修正，但「犯罪在刑法
      新法施行前，新法施行後，緩刑之宣告，應適用新法第七
      十四條之規定。」最高法院95年5月23日刑事庭第8次會議
      決議第7點可資參照，故本案關於緩刑宣告應適用新法第
      74條之規定。
據上論斷，依刑事訴訟法第273條之1、第299條第1項前段、第
310條之2、第454條第1項，刑法第2條第1項、修正前刑法刑法第
216條、第210條、刑法第339條第1項、修正前刑法第41條第1項
前段、第219條、修正前刑法第51條第5款、刑法第74條第1項第2
款，刑法施行法第1條之1，修正前罰鍰提高標準條例第2條，現
行法規所定貨幣單位折算新臺幣條例第2條，中華民國96年罪犯
減刑條例第2條第1項第3款、第7條、第9條、第10條第1項，判決
如主文。
本案經檢察官丁○○到庭執行職務。
中    華    民    國    99    年    6    月     3     日
                  刑事第二庭      法  官 郭德進
以上正本證明與原本無異。
如不服本判決應於收受送達後10日內向本院提出上訴書狀，並應
敘述具體理由；其未敘述上訴理由者，應於上訴期間屆滿後20日
內向本院補提理由書（均須按他造當事人之人數附繕本）「切勿
逕送上級法院」。
                                  書記官 陳惠玲
中    華    民    國    99    年    6    月     3     日
附錄起訴法條：
刑法第339條第1項
意圖為自己或第三人不法之所有，以詐術使人將本人或第三人之
物交付者，處 5 年以下有期徒刑、拘役或科或併科 1 千元以下
罰金。
刑法第210條
偽造、變造私文書，足以生損害於公眾或他人者，處5年以下有
期徒刑。
刑法第216條
行使第210條至第215條之文書者，依偽造、變造文書或登載不實
事項或使登載不實事項之規定處斷。

司法院資訊處製作；財團法人民間司法改革基金會備份。
